臺灣高雄地方法院刑事判決　　　　　　　　　　　　九十一年度訴字第二二二號
　　公　訴　人　臺灣高雄地方法院檢察署檢察官
　　被　　　告　乙○○　男　二.
　　選任辯護人　康裕成律師
　　　　　　　　梁智豪律師
右列被告因偽造文書等案件，經檢察官提起公訴（九十一年度偵字第一一九六一號）
，本院判決如左：
    主  文
乙○○無罪。
    理  由
一、公訴意旨略以：被告乙○○基於意圖為自己不法所有之概括犯意，持他人於不詳
    地點偽造之美國THE FIRST NATIONAL BANK OF ATLANTA銀行發卡之信用卡一枚，
    分別於九十年八月二十四日、同年八月二十六日，致高雄市新興區○○○路十號
    九樓丙○○經營之「音樂城ＫＴＶ」，於「音樂城ＫＴＶ」交付之簽帳單簽名欄
    上偽簽「張昭文」姓名，刷卡消費各新台幣（下同）三萬一千二百元、二萬一千
    二百五十元；又於同年八月二十六日，持他人於不詳地點所偽造之法國 EUROPAY
    FRANCE SA 銀行發卡之信用卡一枚，至上開「音樂城ＫＴＶ」於「音樂城ＫＴＶ
    」交付之簽帳單簽名欄上偽簽「葉啟明」姓名，刷卡消費三萬二千四百八十元，
    足以生損害於「張昭文」、「葉啟明」，因認被告涉有刑法第二百十六條、第二
    百十條之偽造文書罪嫌及第三百三十九條第一項之詐欺取財罪嫌。
二、按犯罪事實應依證據認定之，無證據不得推定其犯罪事實；又不能證明被告犯罪
    或其行為不罰者，應諭知無罪之判決；刑事訴訟法第一百五十四條、第三百零一
    條第一項分別定有明文。次按事實之認定，應憑證據，如未能發現相當證據，或
    證據不足以證明，自不能以推測或擬制之方法，以為裁判基礎；又認定不利於被
    告之事實，須依積極證據，苟積極證據不足為不利於被告事實之認定時，即應為
    有利於被告之認定，更不必有何有利之證據；又按告訴人之指訴，原在意圖使被
    告受刑事處分，非有其他旁證，尚難單憑告訴人一面之詞據以論罪；此有最高法
    院民國（下同）四十年台上字第八六號、三十年上字第八一六號、七十年台上字
    第一０一五號判例意旨可資參照。且無罪推定原則本即為刑事訴訟法之大原則，
    尤其晚近刑事訴訟制度與憲法保障人權思想相結合下，該原則益形重要，此由最
    高法院於九十年九月四日以九十年度第七次刑事庭會議決議二十五年上字第三七
    ０六號判例（該判例之要旨為：審理事實之法院，對於被告之犯罪證據，應從各
    方面詳予調查，以期發現真實，苟非調查之途徑已窮，而被告之犯罪嫌疑仍屬不
    能證明，要難遽為無罪之判斷）不再援用，亦可見其端倪。
三、本件公訴人認被告乙○○涉有偽造文書及詐欺取財罪嫌，係以告訴人丙○○之指
    訴、證人甲○○之證詞及右開簽帳單影本三紙，資為論述之依據。訊據被告乙○○則堅詞否認有何偽造文書及詐欺取財之犯行，辯稱：八月二十四日當天我是帶
    自稱「俊良」的友人去「音樂城ＫＴＶ」消費一次，結帳時該位友人表示他要請
    客，簽帳單也是他簽名的，我根本不知道他持偽卡消費，八月二十六日我則根本
    沒有前往「音樂城ＫＴＶ」等語。
四、經查：
（一）告訴人即「音樂城ＫＴＶ」負責人丙○○於警訊中指稱：我的店內遭人持偽卡
      盜刷，第一筆是於九十年八月二十四日上午四時十一分，被盜刷三萬一千二百
      元，第二筆於九十年八月二十六日凌晨二時六分，被盜刷二萬一千二百五十元
      ，第三筆於九十年八月二十六日上午十一時四十五分，被盜刷三萬二千四百八
      十元，是九十年九月一日上午聯合信用卡處理中心通知我才知情的，其中第一
      、二筆均是由卡號0000000000000000號之偽造信用卡交易，
      第三筆則是由卡號0000000000000000號偽造信用卡交易等語
      （見警卷第三頁）；而上開三筆簽帳消費經財團法人聯合信用卡處理中心（以
      下簡稱「信用卡處理中心」）向發卡銀行反映後，確認為偽卡詐欺交易，此亦
      有信用卡處理中心九十年九月十九日聯卡會服字第六六七號函一紙及上開三筆
      消費之簽帳單影本三紙附卷可稽，堪認告訴人此部分之指訴尚與事實相符；足
      見告訴人所開設之「音樂城ＫＴＶ」，確於九十年八月二十四日及八月二十六
      日兩日，遭人分別持卡號為0000000000000000號、0000
      000000000000號之偽造信用卡消費簽帳三次，總金額為八萬四千
      九百三十元等情無訛。
（二）告訴人於警訊中指稱：「我並不知道何人持偽卡盜刷，但我知道那三筆被盜刷
      金額都是前任副總甲○○的客人盧俊良及乙○○所消費」等語（見警訊筆錄第
      三頁），而證人甲○○於警訊中證稱：「我僅認識乙○○... 另盧俊良我並不
      認識」、「當時我在場，但是是乙○○他們持卡到櫃檯買單的，我並不知道他
      們是偽卡消費」等語（見警訊第六頁）；然告訴人於本院審理時自承：「我當
      時根本沒有在現場，刷卡及簽簽單都是會計和幹部在處理的」、「其實我對這
      些事項不是很瞭解，現場大都是莊經理在負責的」、「（問：為何要告乙○○
      ？）因客人是乙○○帶去的，所以乙○○要負責」等語（見本院九十一年十一
      月二十九日訊問筆錄），足見告訴人其實對於何人持偽造信用卡至店內消費或
      何人於簽帳單上簽名等情，並未親見親聞，而其之所以指述係由被告持偽造信
      用卡刷卡消費，乃因證人甲○○於警訊中曾表示，係被告與其友人「盧俊良」
      共同前往「音樂城ＫＴＶ」刷卡消費，而認被告對此亦應負責而提出本件告訴
      。綜上，告訴人雖對被告提出本件偽造文書及詐欺之告訴，然而其並無法明確
      指訴究係由何人提出偽造信用卡或由何人於簽帳單上簽名等情，是憑告訴人之
      指訴尚無法遽為不利於被告之認定。
（三）證人甲○○雖於警訊中表示：是乙○○他們持卡到櫃臺買單的等語，已如前述
      ；然其於本院審理時結證稱：「（問：刷卡之信用卡是何人的？）是另一位客
      人的，該客人表示他要請客，叫我不要向乙○○收錢」、「（問：是何人簽名
      的？）是另一位客人簽名的」、「（問：音樂城裡的招待小姐都認識乙○○？
      ）都認識」等語明確（見九十一年十月二日訊問筆錄），足證當時並非被告提
      出信用卡供會計小姐刷卡，亦非被告在簽帳單上簽名；再告訴人於本院審理時
      指稱：「因乙○○的名字類似澄清湖，所以我店裡的員工對其很有印象」等語
      （見九十一年十一月二十九日訊問筆錄），而觀諸簽帳單上偽簽之姓名為「張
      昭文」及「葉啟明」，並非被告之姓名「乙○○」，倘該署押係由被告所親自
      偽簽，會計小姐豈有未起疑竇之理；另本院將卷附之簽帳單影本三紙、被告當
      庭書寫之筆跡及被告提出其日常書寫之買賣合約書等字跡，送內政部警政署刑
      事警察局鑑定是否由同人所書寫，雖因該簽帳單正本三紙已逾保存期限而無法
      提供（此有信用卡處理中心九一聯卡會計字第五七五號函附卷可按），致無法
      判別筆跡是否相符，此有該局刑鑑字第０九一０二八一五六五號函在卷可憑，
      然經本院勘驗結果，該簽帳單影本之筆跡與被告當庭或平日書寫之筆跡，無論
      於字型或筆順上，均顯不相同，足見該簽帳單上之簽名應非被告所書寫；是被
  告辯稱當時是由其友人提出信用卡並於簽帳單上簽名等語，尚堪採信。再查，
      證人甲○○證稱：被告只帶朋友去一次，雖我於八月二十六日並未在櫃檯，但
      因店內的小姐都認識被告，我聽店內小姐說第二次被告並沒有去等語明確（見
      本院九十一年十月二日訊問筆錄），此外又查無其他積極證據足以證明被告於
      八月二十六日，有再次前往「音樂城ＫＴＶ」刷卡消費；是被告辯稱其於八月
      二十六日根本沒有再去「音樂城ＫＴＶ」等語，亦堪採信。綜上，足認被告應
      僅於八月二十四日帶同友人前往「音樂城ＫＴＶ」消費一次，且係由其友人提
      出偽造信用卡並於簽帳單上簽名方是。
（四）告訴人指稱：「據我所知應該不是乙○○本人，可能是其帶去的友人刷卡的」
      等語（見本院九十一十一月二十九日訊問筆錄），另證人甲○○亦明確證稱：
      「另一位客人在簽名時，我和乙○○在吧台旁講話」、「乙○○是跟我說那些
      朋友要請他喝酒」、「該客人表示是他要請客，叫我不要向乙○○收錢」等語
      （見本院九十一年十月二日訊問筆錄），足見被告之友人當天確有表示其要請
      客，且其在刷卡及簽寫簽帳單時，被告與證人甲○○並未在櫃檯處，而係在櫃
      檯旁之吧台邊聊天，實難因此遽論被告即知其友人係持偽造之信用卡刷卡消費
      ；再佐以據告訴人及證人甲○○於本院調查時所述，被告為進出「音樂城ＫＴ
      Ｖ」數年之熟客，與店內職員均極熟識，而被告多年來消費付款情形均十分正
      常；且衡以常情，倘被告與其友人真欲持偽造信用卡刷卡消費，被告實無選擇
      到店員均對其十分熟識之店家消費，徒增他人日後指認之理，況被告尚陪同其
      友人至櫃檯付帳，並以熟客之身分要求證人甲○○給予折扣，如此勢必會加深
      會計小姐對於被告該日有至該店刷卡消費之印象，倘被告明知其友人係持偽卡
      消費，理應會避免出面方是。揆諸前揭說明，縱使該名持偽卡消費之人為被告
      當日所帶同前往之友人，亦不得以推測或擬制之方法，即認為被告明知其友人
      所持以消費刷卡之信用卡係偽造信用卡，是自難遽論被告與該名友人有何犯意
      聯絡或行為分擔。
（五）綜上說明，公訴人所舉之證據不足以證明被告犯罪，此外，本院復查無其他證
      據證明被告確有公訴人所指偽造文書及詐欺之犯行，不能證明被告犯罪，依法
      應諭知無罪之判決。
據上論斷，應依刑事訴訟法第三百零一條第一項，判決如主文。
中      華      民      國      九十一     年     十二    月    三十    日
                                  臺灣高雄地方法院刑事第四庭
                                      審判長法官  黃建榮
                                            法官  陳銘珠
                                            法官  盧怡秀
右正本證明與原本無異。
如不服本判決，應於判決送達後十日內，向本院提出上訴狀。
                                          書記官  林佳蓉
中      華      民      國      九十一     年     十二    月    卅一    日
